臺灣高等法院刑事判決　　　　　　　　　　　　　　九十一年度上易字第二二一號
　　上　訴　人
　　即　被　告　乙○○
　　選任辯護人　李國盛
右上訴人即被告因傷害案件，不服臺灣台北地方法院九十年度易字第一七三三號，中
華民國九十年十二月二十六日第一審判決（起訴案號：臺灣台北地方法院檢察署九十
年度偵字第六八九四號）提起上訴，本院判決如左：
    主  文
原判決撤銷。
乙○○傷害人之身體，處拘役拾日，如易科罰金，以參佰元折算壹日。
    事  實
一、緣乙○○與甲○○原係姻親關係，雙方因財務糾紛屢有爭執；於民國八十九年十
    二月十二日上午十一時四十五分許，乙○○與甲○○二人又在臺北市○○街二十
    六之二號一樓管理員櫃檯前巧遇，雙方再度發生口角，嗣乙○○憤而將手持之皮
    包摔擲於地上，並基於普通傷害之犯意，面對甲○○揮拳、復以言語向甲○○挑
    釁，甲○○見狀即逐步後退，乙○○復節節進逼，而將甲○○逼退至上址大門外
    騎樓人行道上，因而使甲○○之左下背部撞及停放於該處騎樓之機車手把，致甲
    ○○左下背部受有三乘三公分挫傷之傷害。
二、案經甲○○訴由臺北市政府警察局中山分局報請臺灣臺北地方法院檢察署檢察官
    偵查並聲請簡易判決處刑，經原審改以普通程序審判。
    理  由
一、訊據上訴人即被告乙○○（下稱被告）就其於右揭時、地與告訴人甲○○發生口
    角爭執，嗣渠與告訴人二人均至騎樓，告訴人當日亦受有至其辦公室出示其所受
    之傷害之事實固不諱言，惟矢口否認有何傷害犯行，辯稱：其未毆打告訴人，僅
    因告訴人辱罵其妹，致使被告非常生氣，而將皮包丟在地上，往前走向告訴人約
    四、五公尺，被告雙手握在背後，並表示：「都已經離婚這麼久，為何還要罵我
    妹妹，你有種就打我，不要一天到晚打我妹妹」等語，但告訴人不敢打被告，將
    被告推開，被告即稱：「我就說你沒種」等語，之後即撿起皮包走進電梯。且兩
    人互相對峙或互毆，通常必以正面相對、拳腳相向，怎有可反常地導致告訴人下
    背部挫傷？況且被告暨未曾毆打告訴人後背，告訴人豈可能因被告「出手毆打」
    導致「下背部挫傷」？卷附之診斷證明書僅能證明告訴人受有下背部挫傷，並無
    其他積極證據證明被告確有傷害行為，檢察官指述，亦與事理有違云云。惟查：
（一）右揭事實，業據告訴人於偵、審中指訴歷歷（見偵查卷第八頁之偵訊筆錄，第
      十八頁反面至十九頁、五十一頁反面之訊問筆錄。原審九十年度易字第一七三
      三號刑事卷第三十四至四十二頁之審判筆錄、本院九十一年二月八日訊問筆錄
      ）。
（二）本件案發是日「被告以雙手出拳作拳擊狀，甲○○以雙手擋，邊擋邊後退，退
      到走廊上有機車，甲○○後退有撞到機車車把」、「當天甲○○與被告二人發
      生小摩擦，陳先生（指告訴人）在櫃台旁，鄭先生（指被告）在外面向陳先生
      說來啊！並有出拳的動作，具有挑戰的意思，陳先生就一直後退，退到玻璃門
      外，門外有摩托車，陳先生的左邊有碰到摩托車，二人都退到騎樓下談．．．
      」等情，業據證人即在場管理員周坤山分別於檢察官偵查、原審訊問時到庭結
      證明確（見偵查卷第五十一至五十二頁、原審易字卷第四十二至四十六頁），
      此外並有現場照片（見原審簡字卷第三十六至三十八頁）、現場圖（見原審易
      字卷第五十二頁）在卷可按。
（三）另參以被告就是日其與告訴人發生爭執後，告訴人在警員陪同下前往被告位於
      該棟大樓十二樓之辦公室，告訴人當場掀衣出示在場之人（有警員、被告及被
      告之弟）受傷之處一節，亦不否認；告訴人並隨即於是日中午十二時五十一分
      至國軍松山醫院急診外科診療，主訴下背損傷，經理學檢查發現於左下背一處
      三乘三公分的淤血傷，研判此下背部的挫傷可能為遭重擊挫傷所致，於是日下
      午一時三十分離開急診，此亦有國軍松山醫院附設民眾診療服務處診斷證明書
      、國軍松山醫院九十年十一月十三日函暨病歷摘要記錄、急診病歷、急診護理
      評估表附卷可稽（見偵查卷第二頁。原審易字卷第二十五至二十八頁）。
（四）由上述，足證被告於案發當天確與告訴人發生爭執，且向告訴人出拳，告訴人
      見狀節節後退到騎樓而其左背撞到停放該處之機車而受有傷害，要係事實而無
      何疑義。被告既有向告訴人出拳，且進逼告訴人，致告訴人自該大樓門廳退至
      騎樓，而後背撞及停放該處之機車而受有傷害，益見被告案發當時，確有傷害
      告訴人之故意，本件雖無證據足資證明被告所揮擊之拳頭，確有觸及告訴人之
      身體，惟自前述客觀事證以觀，被告確有傷害告訴人之故意及行為，且其行為
      亦（直接或間接）致生告訴人傷害之結果，且被告之行為（揮拳與進逼）與告
      訴人所受之傷害間，客觀上顯具相當因果關係，是於法被告自應擔負其此部分
      傷害之刑事責任，亦無疑義。
（五）按告訴人、證人之陳述有部分前後不符，或相互間有所歧異時，究竟何者為可
      採，法院仍得本其自由心證予以斟酌，非謂一有不符或矛盾，即應認其全部均
      為不可採信；尤其關於行為動機、手段及結果等之細節方面，告訴人之指陳，
      難免故予誇大，證人之證言，有時亦有予渲染之可能；然其基本事實之陳述，
      若果與真實性無礙時，則仍非不得予以採信，最高法院七十四年度台上字第一
      五九九號著有判決可資參照；查本件告訴人就被告如何毆打伊，伊究係如何
      受有傷害之經過，先後於警訊、檢察官偵查、原審審理、本院受命法官調查時
      供述之情節固有不相符合之處，惟告訴人就本件案發當日其與被告發生爭執，
      被告嗣將其逼到騎樓，其撞到機車等有關本件案情之基本重要事實之陳述，並
      無二致，且與證人周坤山前引證述之情節復相符合，是告訴人此部分之告訴自
      非不可採信，於法尚不得以告訴人前後所述有若何不相符之處，即遽認告訴人
      之供述均不可採信之認定，附此敘明。
（六）告訴人雖指稱被告向其丟擲皮包云云，惟此為被告所否認，且在場證人周坤山
      亦證稱：鄭先生的皮包掉在地上，鄭先生撿起來，當時鄭先生還沒有挑釁等語
      （見原審易字卷第四十五頁），是以並無任何證據證明被告有以皮包丟擲告訴
      人之行為。
（七）另被告雖聲請傳訊醫師牟致遠、現場處理警員及被告之弟，以證明告訴人之傷
      勢，然就告訴人之挫傷，業經原審依職權詢問國軍松山醫院，且經該院函覆如
      前所述（見原審易字卷第二十五至二十八頁），參以其他積極證據已足資認定
      告訴人本件之受傷原因確係因被告向告訴人揮拳，並進逼告訴人，致告訴人後
      退時，其左背部去撞及停放於該處之機車手把所致，本院認毋庸再傳喚醫師到
      庭作證。而有關告訴人所受傷害之傷勢事涉及醫療專業知識，實非警員或被告
      之弟所能判斷，爰均無傳喚之必要，亦此敘明。
（八）綜上所述，被告前述否認所辯，要係飾卸之詞，不足採信。本件事證明確，被
      告之犯行堪以認定。
二、核被告所為，係犯刑法第二百七十七條第一項之傷害罪。被告行為後，刑法第四
    十一條於九十年一月十日修正公布，修正後之刑法第四十一條規定以犯最重本刑
    為五年以下有期徒刑之罪，而受六月以下有期徒刑之宣告，因身體、教育、職業
    或家庭之關係，執行顯有困難者，得以一元以上三元以下折算一日，易科罰金。
    較之於修正前之同法條係以犯最重本刑為三年以下有期徒刑之罪為要件者，比較
    新（修正後刑法第四十一條）、舊法（修正前刑法第四十一條），修正後之刑法
    第四十一條之規定，並無較有利於被告，自應適用裁判時即修正之刑法第四十一
    條之規定。
三、原審以被告事證明確，而予論科，固非無見。惟查本件告訴人所受之傷害實係因
    被告對告訴人揮拳、復以言語向甲○○挑釁，告訴人見狀即逐步後退，被告復節
    節進逼，而將告訴人逼退至上址大門外騎樓人行道上，因而使告訴人之左下背部
    撞及停放於該處騎樓之機車手把所致，原審誤以係被告節節逼進告訴人至上址大
    門外騎樓人行道上，始基於傷害之犯意，接續四次出手毆打告訴人，致其左下背
    部受有三乘三公分挫傷之傷害；本件並無證據足證被告以四拳毆擊告訴人而致告
    訴人受傷，原審此部分僅憑告訴人有關此部分前述先後齟齬之供述，即予認定，
    顯有違誤。被告上訴意旨否認犯罪，固無足取，惟原判決既有可議，即應由本院
    將原判決撤銷改判。爰審酌被告僅因口角爭執即動手傷人之犯罪動機、傷害之手
    段、告訴人所受傷害之程度及犯後否認犯罪飾詞卸責態度等一切情狀，量處如主
    文第二項所示之刑，並諭知易科罰金之折算標準，以示懲儆。
據上論斷，應依刑事訴訟法第三百六十九條第一項前段、第三百六十四條、第二百九
十九條第一項前段，刑法第二百七十七條第一項、修正後第四十一條第一項前段，罰
金罰鍰提高標準條例第一條前段、第二條第一項，判決如主文。
本案經檢察官鄭龍照到庭執行職務。
中      華      民      國      九十一      年      二    月    二十七  日
                              臺灣高等法院刑事第十庭
                                  審判長法  官  溫  耀  源
                                        法  官  何  菁  莪
                                        法  官  林  銓  正
右正本證明與原本無異。
不得上訴。
                                        書記官  陳  菊  珍
中      華      民      國      九十一      年      三    月      一    日
附錄本判決論罪科刑法條：
刑法第二百七十七條第一項
傷害人之身體或健康者，處三年以下有期徒刑、拘役或一千元以下罰金。
犯前項之罪，因而致人於死者，處無期徒刑或七年以上有期徒刑，致重傷者，處三年
以上、十年以下有期徒刑。
